【裁判字號】    99,簡上,179
【裁判日期】    990428
【裁判案由】    詐欺
【裁判全文】
臺灣桃園地方法院刑事判決             99年度簡上字第179號
上  訴  人
即  被  告  戊○○
上列上訴人即被告因詐欺案件，不服本院中華民國98年12月14日
98年度壢簡字第2839號第一審刑事簡易判決（聲請簡易判決處刑
案號：98年度偵字第17882號），提起上訴，本院管轄之第二審
合議庭判決如下：
    主  文
上訴駁回。
    事  實
一、戊○○明知近年來以虛設、借用或買賣人頭帳戶之方式，供
    詐騙集團作為詐欺他人交付財物等不法用途多有所見，亦知
    金融機構帳戶一般人均可申請，並無設限制，且係個人理財
    之重要工具，關係個人財產、信用之表徵，應可預見將金融
    機構帳戶存摺、金融卡及密碼等資料提供予他人，可能供詐
    騙集團所用，仍基於幫助他人詐欺取財之未必故意，於民國
    九十六年六月七日前某日，在不詳地點，將其所有之日盛國
    際商業銀行中壢分行帳號00000000000000號
    帳戶（下稱日盛銀行帳戶）之金融卡及密碼，提供予真實姓
    名年籍不詳之成年男子，藉以幫助該成年男子所屬詐欺集團
    從事財產犯罪之犯行。嗣後再由該詐騙集團之成員，意圖為
    自己不法之所有，並基於詐欺取財之犯意，分別於(一)九十六
    年六月七日晚間九時三十七分許，以電話撥打甲○○之電話
    ，向甲○○佯稱其在網路購物付款方式錯誤，要求甲○○至
    自動提款機前依其指示操作，致甲○○信以為真而陷於錯誤
    ，依照詐騙集團成員指示，至新竹市○○路○段二四○號某
    郵局自動提款機前操作，旋於同日晚間十時十三分許，匯入
    新臺幣（下同）一萬四千零四十四元至上開日盛銀行帳戶；
    (二)九十六年六月七日晚間六時四十分許，以電話撥打乙○○
    之電話，向乙○○佯稱其在網路購物付款方式錯誤，要求乙○○至自動提款機前依其指示操作，致乙○○信以為真而陷
    於錯誤，依照詐騙集團成員指示，至自動提款機前操作，旋
    於同日晚間七時六分許、八時五十分許，分別匯入三千零三
    十元、九千九百九十四元至上開日盛銀行帳戶；(三)九十六年
    六月七日某時許，以電話撥打丁○○之電話，向丁○○佯稱
    其在網路購物付款方式錯誤，要求丁○○至自動提款機前依
    其指示操作，致丁○○信以為真而陷於錯誤，依照詐騙集團
    成員指示，至臺北縣三峽鎮○○街六六號某郵局自動提款機
    前操作，旋於同日晚間九時十五分許，匯入一萬三千八百八
    十七元至上開日盛銀行帳戶；(四)九十六年六月七日下午五時
    許，以電話撥打丙○○之電話，向丙○○佯稱其在網路購物
    付款方式錯誤，要求丙○○至自動提款機前依其指示操作，
    致丙○○信以為真而陷於錯誤，依照詐騙集團成員指示，至
    臺南縣佳里鎮東寧里延平三七五號某郵局自動提款機前操作
    ，旋於同日晚間九時三分許，匯入一萬零九百八十八元至上
    開日盛銀行帳戶。嗣因甲○○、乙○○、丁○○及丙○○察
    覺有異報警循線查獲。
二、案經桃園縣政府警察局中壢分局報請臺灣桃園地方法院檢察
    署檢察官偵查後聲請簡易判決處刑。
    理  由
一、按傳聞法則之重要理論依據，在於傳聞證據未經當事人之反
    對詰問予以核實，乃予排斥，惟若當事人已放棄對原供述人
    之反對詰問權，於法院審判時表明同意該等傳聞證據可作為
    證據，基於證據資料愈豐富，愈有助於真實發現之理念，並
    貫徹刑事訴訟法修法加重當事人進行主義之精神，確認當事
    人對於證據能力有處分權之制度，傳聞證據經當事人同意做
    為證據，法院認為適當者，亦得為證據。另當事人於調查證
    據時，對於傳聞證據表示「沒有意見」，而未於言詞辯論終
    結前聲明異議，應視為已有將該等傳聞證據採為證據之同意
    ，此刑事訴訟法第一百五十九條之五定有明文。本案被告戊○○於本院審理程序中已表示對卷內人證、書證、物證之證
    據能力均無意見，本院審理時，被告對被告以外之人於審判
    外之陳述之證據能力並未表示意見，迄本院言詞辯論終結前
    ，被告亦未爭執本案證據之證據能力，依刑事訴訟法第一百
    五十九條之五第二項之規定，應視為被告已同意本案相關之
    傳聞證據均可做為證據，本院斟酌本案卷內之證據並非非法
    取得，亦無證明力明顯過低之情形，且經本院於審判期日依
    法進行證據之調查、辯論，被告於訴訟上之程序權，已受保
    障，前揭各該證據，均得採為證據。
二、訊之被告戊○○固坦承上開日盛銀行帳戶為其所有等情，惟
    矢口否認有何幫助詐欺取財之犯行，並辯稱：上開帳戶存摺
    及金融卡均約於九十五年間銷毀云云。惟查：
  (一)上揭被害人甲○○、乙○○、丁○○及丙○○分別遭詐騙而
    匯款之事實，業據證人即被害人甲○○、乙○○、丁○○及
    丙○○於警詢時陳述在卷（見臺灣桃園地方法院檢察署九十
    八年度偵字第一七八八二號卷第一四頁至第一六頁、第二四
    頁至第二六頁、第三八頁至第三九頁、第四六頁至第四七頁
    ），並日盛國際商業銀行股份有限公司個人理財處九十八年
    九月一日日銀字第○九八二W ○○一九五二○號函暨所附交
    易明細資料、日盛國際商業銀行股份有限公司九十八年九月
    二十四日日銀字第○九八二○○四六三七○號函、郵局自動
    櫃員機交易收據、新竹市警察局第三分局關東橋派出所受理
    各類案件紀錄表、新竹市警察局第三分局關東橋派出所受理
    刑事案件報案三聯單、新竹市警察局第三分局關東橋派出所
    受理詐騙帳戶通報警示簡便格式表、內政部警政署反詐騙案
    件紀錄表、臺北市政府警察局中山分局圓山派出所受理各類
    案件紀錄表、臺北市政府警察局中山分局圓山派出所受理詐
    騙帳戶通報警示簡便格式表、內政部警政署反詐騙案件紀錄
    表、臺北市政府警察局中山分局圓山派出所受理刑事案件報
    案三聯單、臺北縣政府警察局三峽分局三峽派出所受理各類
    案件紀錄表、臺北縣警察局三峽分局三峽派出所受理詐騙帳
    戶通報警示簡便格式表、內政部警政署反詐騙案件紀錄表、
    臺北縣政府警察局三峽分局三峽派出所受理刑事案件報案三
    聯單、臺南縣警察局佳里分局佳里派出所受理各類案件紀錄
    表、臺南縣警察局佳里分局佳里派出所受理詐騙帳戶通報警
    示簡便格式表、內政部警政署反詐騙案件紀錄表、臺南縣政
    府警察局佳里分局佳里派出所受理刑事案件報案三聯單各一
    紙等附卷可稽（見上開偵卷第一二頁至第二一頁、第二三頁
    至第三三頁、第三六頁至第四三頁、第四四頁至第五二頁、
    第五六頁至第五七頁、第六四頁），是上開被害人甲○○、
    乙○○、丁○○及丙○○指述遭人詐騙而匯款至上開日盛銀
    行帳戶之事實，應堪認定
  (二)被告固以前情置辯，然使用提款卡領取帳戶內之款項，須操
    作自動提款機輸入正確之密碼，始能順利提領。持有提款卡
    之人若非得帳戶所有人之同意或授權而知悉提款卡之密碼，
    其欲以隨機輸入數字號碼之方式命中正確之密碼而領取款項
    ，以現今提款卡密碼設計之精密程度而言，其機率實屬微乎
    其微，且銀行為免發生此類狀況，對於提款密碼輸入錯誤亦
    均設有固定次數之限制，逾此次數即由自動櫃員機沒入提款
    卡，此亦為周知之事，是使用本件提款卡領取被害人款項之
    詐騙集團成員當無以任意猜測密碼方式而成功領取款項之可
    能。更遑論銷毀丟棄之存簿、提款卡、密碼，何以會立即流
    入詐騙集團手中並迅遭僅被告知悉之密碼提領使用之「巧合
    」。而被告供稱存摺、金融卡於九十五年間業已銷毀云云一
    節，苟如被告所述已銷毀，在銀行提款操作實務上觀之，在
    無存摺或金融卡之情形下，絕無可能自該帳戶內領取款項，
    且銷毀後欲辦理補領存摺或金融卡亦須開立銀行帳戶本人攜
    帶證件親自前往金融機構辦理始得補辦，本件如非在在被告
    親自攜帶證件前往辦理補領存摺或金融卡並提供他人使用，
    實無可能有第三人能取得被告上開日盛銀行帳戶存摺及金融
    卡；再者，被告上開日盛銀行帳戶並無任何掛失止付、補更
    換存摺及提款卡變更紀錄等情，亦據日盛國際商業銀行以九
    十八年九月一日日銀字第○九八二W ○○一九五二○號函函
    覆在卷（見上開偵卷第五六頁），足見被告上開日盛銀行帳
    戶存摺及金融卡未曾有補辦之情形，亦即被告辯稱日盛銀行
    帳戶存摺及金融卡業已銷毀云云，疑點重重，委不足採。觀
    之上述帳戶使用情形，雖乏證據證明被告即為該詐騙之人，
    然該行騙之人既能使用被告提款卡與僅有被告自已知悉之提
    款密碼，於被害人匯款後用以迅速提領款項，顯見該提款卡
    之密碼係由被告所告知，從而亦足認定該存摺、提款卡等確
    係由被告交付於某年籍不詳之他人，嗣上開存摺、提款卡及
    密碼再由詐騙集團成員作為詐欺他人指示匯款使用之事實。
  (三)第查，核諸詐欺取財者為能遂行其詐欺取財行為，主要是利
    用他人帳戶作為匯入贓款之人頭帳戶，終而取得贓款，則在
    該詐欺取財者尚未取得詐騙而匯入之贓款前，真正之帳戶所
    有人即辦理掛失止付，該詐欺取財者豈非於大費周章實施詐
    術後，僅因真正帳戶所有人掛失止付，即無法取得贓款，甚
    或使贓款歸屬他人，而難遂行其詐騙之目的，則該詐欺取財
    者焉有可能以此等隨時有遭真正帳戶所有人掛失止付之帳戶
    作為匯入贓款之人頭帳戶？更甚者，為免功虧一簣，匯入帳
    戶之款項不致成為牆上之餅畫，可望卻無法提領享用，詐欺
    取財者當必確信所持之金融卡用於詐財收贓期間絕無遭原主
    掛失遂頓成廢物之可能。設係盜贓或取自不法之管道，該詐
    欺取財者又何來此一確信？再者，若無正確密碼，殆無可能
    自上開日盛銀行中壢分行帳戶中提領款項，而此「密碼」既
    屬甚為重要且私密之物，倘非被告主動告知，詐欺集團份子
    又何有可能知悉？更遑論詐欺集團份子利用他人帳戶收贓之
    獲利動輒達數萬元、數十萬元或數百萬元之譜，與此獲利相
    較，渠等向原帳戶使用者以購買或徵得同意方式取得使用權
    所花費之成本至多不過數千元，非但能確實保障收贓成果，
    且此成本實係九牛一毛，不足掛齒，顯見詐欺集團成員必以
    購買或徵得同意之方式取得帳戶使用權，絕無大費周章竊取
    他人存摺金融卡之後，再耗費大量無謂成本苦思「破解密碼
    」方法，甚或在無從破解密碼之際，猶須冒原持有者掛失報
    警致增加遭查獲風險之必要。故本件縱無證據足認被告曾向
    詐欺集團成員收取一定代價，然被告確曾將本案帳戶之金融
    卡交付詐欺集團成員並告知密碼以助渠等行騙之事實，至堪
    認定。
  (四)另按任何人均可辦理金融帳戶存摺、金融卡使用，如無正當
    理由，實無借用他人存摺、金融卡使用之理，而金融存摺、
    金融卡及密碼亦事關個人財產權益之保障，其專有性甚高，
    除非本人或與本人親密關係者，難認有何理由可自由流通使
    用該存摺、金融卡及密碼，一般人均有妥為保管及防止他人
    任意使用之認識，縱特殊情況偶需交付他人使用，亦必深入
    瞭解用途及合理性，始予提供，且該等專有物品如落入不明
    人士手中，而未加以闡明正常用途，極易被利用為與財產有
    關之犯罪工具，而有犯罪意圖者，非有正當理由，竟徵求他
    人提供帳戶，客觀上可預見其目的，係供為某筆資金之存入
    ，後再行領出之用，且該筆資金之存入及提領過程係有意隱
    瞞其流程及行為人身分曝光之用意，一般人本於一般認知能
    力均易於瞭解，報章媒體復一再披露詐騙集團為規避查緝，
    故使用他人帳戶以遂行詐欺之不法犯罪態樣，被告為一智慮
    健全之人，對此自難諉為不知，且被告任意交付帳戶金融卡
    及密碼等物予他人，該人既有使用帳戶之需，竟不思自行申
    辦，反大費周章收集他人帳戶使用，顯與一般交易常情相悖
    ，則其用途實屬可疑，足證被告應可預見金融帳戶提款卡、
    密碼等物提供他人使用，將幫助他人實施財產犯罪，竟仍將
    上開日盛銀行之帳戶金融卡及密碼交付該來路不明之人，是
    縱無證據證明被告明知該人之犯罪態樣為以上開日盛銀行帳
    戶供詐欺取財之用，惟其顯具縱有人以其金融帳戶實施詐欺
    取財犯罪亦不違背其本意之幫助意思至明。是本案事證明確
    ，被告上揭犯行，應堪認定。
三、按刑法上之幫助犯，係對於犯罪與正犯有共同之認識，以幫
    助之意思，對於正犯資以助力，而未參與犯罪行為者而言，
    如未參與實行構成要件之行為，且係出於幫助之意思，提供
    助力，即屬幫助犯，而非共同正犯（最高法院四十九年度台
    上字第七七號判例可資參照）。本件被告係基於幫助之犯意
    ，將上開日盛銀行帳戶之金融卡及密碼等資料交予真實姓名
    年籍不詳之詐騙集團成員使用，使該詐騙集團對被害人甲○○、乙○○、丁○○及丙○○施以上開詐術，致甲○○、乙○○、丁○○及丙○○陷於錯誤，而將上開金額匯入上開日
    盛銀行之帳戶內，而為他人詐欺取財之犯行提供助力，核被
    告所為，係犯刑法第三十條第一項前段、第三百三十九條第
    一項之幫助詐欺取財罪。被告將上開日盛銀行帳戶之金融卡
    及密碼等資料交付予詐騙集團使用致甲○○、乙○○、丁○○及丙○○遭受詐騙，被告係以一幫助行為，幫助他人為數
    個犯罪行為，為想像競合犯，應依刑法第五十五條之規定從
    一重處斷。被告為幫助犯，爰依刑法第三十條第二項之規定
    ，按正犯之刑減輕。原審認本件事證明確，因而適用刑法第
    三十條第一項前段、第二項、第三百三十九條第一項、第五
    十五條、第四十一條第一項前段，刑法施行法第一條之一第
    一項、第二項前段，並審酌告任意提供存摺等物供他人使用
    ，已影響社會正常交易安全之情形，對於社會秩序之擾亂難
    謂輕微，對被害人造成損害非輕之犯罪手段、所生危害，及
    犯罪後於警詢及偵訊中均否認犯行，並捏造提款卡已銷毀，
    不知何以仍遭使用，此等明顯卸責之詞之犯後態度，以及本
    院收案迄今已近二個月，距本案犯行已超過二年，被告均無
    賠償被害人等之表示，本院認無試行調（和）解之必要等一
    切情狀，量處有期徒刑二月，並諭知以一千元折算一日之易
    科罰金折算標準。核其認事用法均無違誤，量刑亦屬允當。
    被告猶執陳詞否認犯行提起上訴，為無理由，應予駁回。至
    被告上開日盛銀行帳戶之金融卡，雖為供犯罪所用之物，然
    因被告業已交付詐欺集團使用，非屬被告所有之物，且未扣
    案，亦非違禁物，爰不予宣告沒收，附此敘明。
四、被告經合法傳喚，無正當理由不到庭，爰不待其到庭陳述，
    逕由檢察官一造辯論而為判決。
據上論斷，應依刑事訴訟法第四百五十五條之一第三項、第三百
六十八條、第三百七十一條，判決如主文。
本案經檢察官黃俊華到庭執行職務。
中    華    民    國    99    年    4     月    28    日
                  刑事第九庭  審判長  法  官  吳為平
                                      法  官  黃立昌
                                      法  官  林玉蕙
以上正本證明與原本無異。
本件不得上訴。
                                      書記官  魏里安
中    華    民    國    99    年    4     月    28    日

司法院資訊處製作；財團法人民間司法改革基金會備份。
